【裁判字號】    97,訴,443
【裁判日期】    971030
【裁判案由】    返還買賣價金
【裁判全文】
臺灣新竹地方法院民事判決               97年度訴字第443號
原      告  乙○○
被      告  甲○○
上列當事人間請求返還買賣價金事件，本院於民國97年10月16日
言詞辯論終結，判決如下：
    主      文
被告應給付原告新台幣伍佰貳拾萬元，及自民國九十七年六月十
七日起至清償日止，按年息百分之五計算之利息。
訴訟費用由被告負擔。
本判決得假執行。
    事實及理由
甲、程序部分：
    本件原告原係向本院聲請核發支付命令，惟被告業於法定期
    間內提出異議，依據民事訴訟法第519條第1項規定，即應以
    原支付命令之聲請視為起訴。
乙、實體部分：
一、原告主張：緣兩造前因買賣鴻福殯葬實業股份有限公司股份
    ，於民國（下同）96年8月9日簽訂股份買賣契約書乙紙，被
    告並收受原告新台幣（下同）520萬元，嗣因鴻福殯葬實業
    股份有限公司投資案未經主管機關核准，被告迄今無法將買
    賣股份轉讓予原告。按權利之出賣人，負使買受人取得其權
    利之義務；出賣人不履行第348條至第351條所定之義務者，
    買受人得依關於債務不履行之規定，行使其權利，民法第
    348條第2項、第353條分別訂有明文。本件係因可歸責於被
    告之事由，致給付不能，原告依民法第256條之規定，以97
    年9月15日之準備書狀之送達為解除買賣契約之意思表示，
    兩造之買賣契約既經解除，依民法第259條之規定，被告即
    負有返還買賣價金之義務，而被告亦同意返還買賣價金。為
    此聲明：如主文第一項所示；願供擔保請准宣告假執行。
二、被告於本院言詞辯論時同意原告之請求，並對於原告主張之
    訴訟標的為認諾之表示。
三、本院之判斷：
（一）按當事人於言詞辯論時為訴訟標的之認諾者，應本於其認
      諾為該當事人敗訴之判決，民事訴訟法第384條定有明文
      。又被告既於言詞辯論時為訴訟標的之認諾，法院即應不
      調查原告所主張為訴訟標的之法律關係是否存在，而以認
      諾為該被告敗訴之判決基礎。查原告起訴請求被告返還買
      賣價金520萬元及自起訴狀繕本送達之翌日起至清償日止
      ，按年息百分之5計算之利息等情，業經被告於本院97年
      10月16日言詞辯論程序時，就原告上開請求表示同意，並
      為認諾在案（見本院97年10月16日言詞辯論筆錄），揆諸
      前揭說明，本院自應本於被告之認諾為其敗訴之判決。
（二）從而，原告依契約解除之法律關係，請求被告給付如主文
      第1項所示之金額，為有理由，應予准許。
四、按本於被告認諾之判決，法院應依職權宣告假執行，民事訴
    訟法第389條第1項第1款定有明文。本件就原告前揭請求，
    既係本於被告之認諾而為其敗訴之判決，自應依前開法條之
    規定，就原告之上開請求，對被告依職權宣告假執行。
五、據上論結，原告之訴為有理由，依民事訴訟法第384條、第
    78條、第389條第1項第1款，判決如主文。
中    華    民    國    97    年    10    月    30    日
                  民事第二庭    法  官  楊明箴
以上正本係照原本作成。
如對本判決上訴，須於判決送達後20日內向本院提出上訴狀。
中    華    民    國    97    年    10    月    30    日
                                書記官  龔紀亞


司法院資訊處製作；財團法人民間司法改革基金會備份。
